【裁判字號】    91,簡上,266
【裁判日期】    920123
【裁判案由】    給付借款
【裁判全文】
臺灣高雄地方法院民事判決  九十一年度簡上字第二六六號
    上  訴  人  甲○○
    被上訴人    乙○○
右當事人間請求給付借款事件，上訴人對於中華民國九十一年六月十四日本院高雄簡
易庭九十一年度雄簡字第七八一號第一審簡易判決提起上訴，本院判決如左：
    主      文
原判決廢棄。
被上訴人應給付上訴人新台幣壹拾陸萬元，及自民國九十一年三月十九日起至清償日
止，按年息百分之五計算之利息。
第一、二審訴訟費用由被上訴人負擔。
    事實及理由
一、上訴人起訴主張：緣被上訴人於民國（下同）九十年四月二十八日、同月三十日
    ，以其欲參加法院拍賣投標需押標金為由，分別向上訴人借貸新台幣（下同）二
    十萬、十萬元，共計三十萬元，惟被上訴人於得標後，除僅清償十四萬元外，其
    餘十六萬元，迭經催討竟拒不清償，爰依消費借貸法律關係，請求被上訴人給付
    尚欠之十六萬元及自九十一年三月十九日起至清償日止，按年息百分之五計算之
    遲延利息。至被上訴人固否認前開系爭三十萬元係其向上訴人所借貸，並辯稱該
    三十萬元係上訴人為清償訴外人張美蓮積欠被上訴人借款之六十萬元中之三十萬
    元而交付予被上訴人云云，惟訴外人張美蓮積欠被上訴人之六十萬元債務，與上
    訴人並無涉，上訴人自無代其清償之必要，況若如被上訴人所稱系爭三十萬元係
    上訴人代訴外人張美蓮清償借款而交付，則扣除該三十萬元後，訴外人張美蓮積
    欠被上訴人之款項僅餘三十萬元，何以被上訴人仍向張美蓮收取面額二萬八千元
    之本票二十四紙，即高達六十七萬二千元之本息？再被上訴人所提出之支付明細
    中，固記載於九十年五月十七日、同月二十二日、同月三十日、同月三十一日、
    同年六月八日分別收受付款人為中國信託商業銀行高雄分行，發票人帳號為00
    0000000號，票面金額均為二萬八千元之五紙支票之票款，惟前開帳戶並
    非上訴人所開設而係訴外人張美蓮所有，顯見前開五紙支票並非上訴人交付予被
    上訴人。又被上訴人固分別於九十年五月十八日、同月二十三日、同年六月一日
    、同年六月二十六日分別給付上訴人五次一萬四千元之票款，惟此時間明顯較前
    開被上訴人收受二萬八千元之時日為遲，益徵被上訴人向訴外人張美蓮提示本票
    獲付款確定後，始還款予上訴人之事實。惟原審竟誤認上訴人對被上訴人主張前
    開五紙支票係上訴人交付之情不爭執，且於未依法調查上訴人所聲請調查證據之
    情形下，即遽依被上訴人片面陳述而為上訴人不利之認定，其認事用法實有違誤
    ，為此爰請求將原判決廢棄，該廢棄部分，被上訴人應給付上訴人十六萬元，及
    自九十一年三月十九日起至清償日止，按年息百分之五計算之利息。又被上訴人
    業於他案中自認因上訴人分別於九十年四月二十八日、同月三十日共代訴外人張
    美蓮還款三十萬元，其乃讓與該三十萬元及利息三萬六千元之債權予被上訴人，
    故扣除被上訴人已給付之十四萬元，計被上訴人尚積欠上訴人十九萬六千元未為
    清償，爰追加依履行契約之法律關係，請求被上訴人除前開十六萬元暨法定遲延
    利息外，應再給付上訴人三萬六千元及遲延利息等語。並聲明原判決廢棄；被上
    訴人應給付上訴人十九萬六千元，及自九十一年三月十九日起至清償日止，按年
    息百分之五計算之利息。
二、被上訴人辯稱：上訴人於九十年四月間與訴外人張美蓮共同向被上訴人借款六十
    萬元，被上訴人並於同月二十三日將該款項電匯予張美蓮，而訴外人張美蓮乃交
    付由其簽發，並由上訴人背書之面額均為二萬八千元之本票二十四紙交予被上訴
    人收執，惟上訴人除於九十年四月二十八日、同月三十日，分別償還被上訴人二
    十萬元、十萬元，共計三十萬元外，嗣另於每月收受張美蓮二萬八千元票款後，
    始交付一萬四千元予被上訴人，計共交付上訴人十五萬四千元，合計上開借款迄
    今尚餘十四萬六千元未為清償，然上訴人竟因其與訴外人張美蓮夫妻之債務糾紛
    ，硬將被上訴人牽扯其中，並誆稱上開三十萬元係其貸與被上訴人之款項等語。
    並聲明求為判決駁回上訴。
三、上訴人主張其於九十年四月二十八日、同月三十日，分別交付被上訴人二十萬、
    十萬元，共計三十萬元之情，業據上訴人於原審提出中國信託商業銀行支票存根
    二紙為證，並為被上訴人所不爭執，是其此部分之主張自堪信為真實。至上訴人
    主張前揭三十萬元係被上訴人向其借貸之款項，則為被上訴人所否認，並執前揭
    情詞置辯，經查：
  (一)、被上訴人固辯稱九十年四月二十三日其電匯予訴外人張美蓮之六十萬元，乃張
      美蓮與上訴人共同向被上訴人借貸，而渠二人來向被上訴人借貸時，張美蓮所
      簽發之面額二萬八千元本票已經上訴人背書等語，惟上開六十萬元雖係張美蓮
      透過上訴人向被上訴人所借貸，然張美蓮係以其個人名義向被上訴人借用之情
      ，業據證人張美蓮證陳在卷（見本院九十一年十一月二十七日準備程序筆錄）
      ，參以張美蓮到庭另證稱：我去跟被上訴人借錢時，被上訴人有要求我的本票
      （每張面額二萬八千元）後面要有上訴人的背書，他才肯借我錢，後來我就將
      本票簽好交給我先生，上訴人何時簽名我不清楚等語（見同上準備程序筆錄）
      ，顯見前開六十萬元乃張美蓮個人向被上訴人所借貸，而上訴人固然於張美蓮
      所簽發之面額二萬八千元本票上簽名背書，惟其應係僅就張美蓮所簽發之本票
      擔保將按期兌現，而非與張美蓮共同借貸六十萬元之意資可認定，是被上訴人
      此部分所辯，尚無足採。
  (二)、被上訴人雖又辯稱：上訴人與張美蓮共同向伊借貸六十萬元，後來上訴人還伊
      三十萬元後，上訴人每月還伊一萬四千元，伊才將張美蓮簽發之面額二萬八千
      元本票還上訴人一張等語（見九十一年十月二十三日準備程序筆錄），惟其嗣
      則改稱：上訴人交給伊二萬八千元後，伊再開其妻謝貴芬名義面額一萬四千元
      的票給上訴人（見本院九十一年十一月二十七日準備程序筆錄），前後所述已
      有不一。參以被上訴人於中國信託商業銀行三民分行所開設之帳號00000
      0000000號帳戶，分別於九十年五月十七日、同月二十一日、同月二十
      九日、同月三十日、同年六月七日託收由張美蓮發票之各二萬八千元支票票款
      入帳，此有中國信託商業銀行九十一年九月二十日中信銀民字第九一一一八二
      ○○四八號函暨附件在卷可稽；而被上訴人之妻即訴外人謝貴芬設於第一商業
      銀行北高雄分行之帳號00000000000號帳戶，則分別於九十年五月
      十八日、同月二十三日、同年六月一日、同年六月二十六日、九十一年二月二
      七日轉帳一萬四千元至上訴人同設於該分行之帳號00000000000號
      帳戶，此亦有第一商業銀行北高雄分行九十一年八月二十二日（九一）一北高
      字第一九七號函暨附件附卷足參，顯見被上訴人係於收受張美蓮所清償之二萬
      八千元後，始經由其妻謝貴芬之帳戶交付上訴人一萬四千元，殆無疑義，是被
      上訴人前開所辯，均無可採。
  (三)、又訴外人張美蓮向被上訴人借貸六十萬元時，曾交付面額各二萬八千元之本票
      共二十四紙予被上訴人收執，而由張美蓮依其所簽發之本票到期日按期攤還之
      情，為兩造所不爭執，而張美蓮於九十年四月向被上訴人借款後，上訴人於同
      月二十三日將六十萬元電匯予張美蓮後，依諸常理，上訴人當無於同月二十八
      日及三十日即返還三十萬元予被上訴人之理；再上訴人交付前揭三十萬元予被
      上訴人時，被上訴人並未將張美蓮所簽發之前開本票交還上訴人，亦未書立任
      何書面予上訴人，現被上訴人手中尚有張美蓮簽發之本票共十二張之情，業據
      被上訴人自陳在卷（見本院九十二年一月九日言詞辯論筆錄），而扣除被上訴
      人主張上訴人於九十年四月二十八日及同月三十日共清償之三十萬元，及自九
      十年五月迄今共償還之十五萬四千元（見原審卷附九十一年四月十二日答辯狀
      所載），則張美蓮積欠之借款（含利息）尚餘二十一萬八千元（計算式：
      000000  －000000－000000＝218000），而被上訴人竟仍持有本票十二張，若
      謂上訴人係為清償借款而交付三十萬元並另陸續清償十五萬四千元，卻於付款
      後不要求被上訴人交付所執有之由張美蓮簽發之本票，實亦與常情有悖，是被
      上訴人主張系爭三十萬元係上訴人用以清償張美蓮所借貸之六十萬元中之三十
      萬元乙節，尚難遽採。
  (四)、再被上訴人固又辯稱上訴人除前揭三十萬元外，自九十年五月迄今，共陸續清
      償共十五萬四千元等語，惟核計被上訴人自陳其於九十年五月二十二日、同月
      三十日、同月三十一日、同年六月八日、同年十月三十一日、同年十二月三十
      一日、九十一年一月三十日、同年二月二十七日、同年三月三十一日、同年四
      月三十日，每月收受上訴人交付之一萬四千元（見原審卷附九十一年四月十二
      日答辯狀附附件所載），共十四萬元，參以如前所述之被上訴人係於收受張美
      蓮所清償之二萬八千元後，始經由其妻謝貴芬之帳戶交付上訴人一萬四千元之
      情，顯見上訴人所稱被上訴人迄今僅償還十四萬元等語，應為可採。
    綜上，上訴人既確曾於九十年四月二十八日及同月三十日共交付三十萬元予被上
    訴人，而該三十萬元被上訴人辯稱係上訴人為清償與訴外人張美蓮共同向被上訴
    人借貸之六十萬元中之三十萬元，又無可採，則上訴人主張該三十萬元係被上訴
    人向其所借貸之款項，而被上訴人除償還十四萬元外，尚餘十六萬元未為清償等
    語，足堪採信。
四、按清償期，除法律另有規定或契約另有訂定，或得依債之性質或其他情形決定者
    外，債權人得隨時請求清償，債務人亦得隨時為清償。又給付無確定期限者，債
    務人於債權人得請求給付時，經其催告而未為給付，自受催告時起，負遲延責任
    。民法第三百十五條、第二百二十九條第二項分別定有明文。本件上訴人主張系
    爭三十萬元係被上訴人向其所借貸之款項，既堪採信，而被上訴人迄今尚餘十六
    萬元未為清償，有如前述，上訴人又已於九十一年三月八日以存證信函催告被上
    訴人於收受存證信函後七日內償還該款項，該存證信函業於同月十一日送達被上
    訴人（此有該存證信函及回執附於原審卷可稽），則上訴人依消費借貸之法律關
    係，請求被上訴人給付十六萬元及自九十一年三月十九日（即存證信函送達被上
    訴人後加上七日之翌日）起至清償日止，按年息百分之五計算之遲延利息，核屬
    有據，應予准許。原審判決認上訴人之訴無理由，而為上訴人敗訴之判決及駁回
    其假執行之聲請，尚有未洽。上訴意旨指摘原判決不當，非無理由，應由本院予
    以廢棄，並改判如主文第二項所示。
五、本件事證已臻明確，兩造其餘主張陳述及所提之證據，核與判決結果不生影響，
    均毋庸再予審酌，附此敘明。
六、結論：本件上訴為有理由，依民事訴訟法第四百三十六條之一第三項、第四百五
    十條、第七十八條，判決如主文。
中      華      民      國    九十二    年      一      月    二十三    日
                              臺灣高雄地方法院民事第五庭
~B審判長法官  黃蕙芳
~B法      官  林玉心
~B法      官  徐美麗
右為正本係照原本作成。
本判決不得上訴。
中      華      民      國    九十二    年      一      月    二十三    日
~B法院書記官  楊明月


司法院資訊處製作；財團法人民間司法改革基金會備份。
